【裁判字號】    97,聲再,51
【裁判日期】    970213
【裁判案由】    背信
【裁判全文】
臺灣高等法院刑事裁定                 97年度聲再字第51號
再審聲請人
即受判決人  甲○○
代  理  人  吳展旭律師
上列聲請人因背信案件，對於本院94年度上更（二）字第469號
中華民國95年11月14日確定判決（起訴案號：台灣台北地方法院
檢察署83年度偵字第5931、8338、11968號），聲請再審，本院
裁定如下：
    主  文
再審之聲請駁回。
    理  由
一、聲請意旨略謂：(1)依證人即榮工處專案部主任林崇一、勞斯
    蒙、洪子彰之證詞及行政院國軍退除役官兵輔導委員會榮民
    工程事業管理處（下稱榮工處）二高隧道施工處辦事要點（
    下稱辦事要點）、檢討會議紀錄、榮工處所屬各單位工程招
    商承攬作業規定等證據，足證聲請人即受判決人無工程招商
    承攬之權限。(2)本院94年度上更（二）字第469 判決（下稱
    原判決）附表一編號1至4部分聲請人並無指定先行施工；縱
    有先行施工亦係處於緊急迫切之情，此由證人黃章塘證述：
    我是承包工程後才認識聲請人，... 聲請人沒有指示我去作
    ... 因為我跟聲請人不認識等語及洪子彰證述：聲請人在時
    工程進度很慢，施工都顧慮自己的利益，慢慢發包談攏後才
    願意發包，進度慢... 等語可知。且由榮工處簡便行文表、
    辦事要點第6 點、「擬以另訂新約方式處理」之簽呈、勞斯
    蒙所提答辯狀、財團法人中興工程顧問社民國81年1 月13日
    、81年4 月18日致北二高施工處之備忘錄、新店隧道施工隊
    80年7月6日簽函、施工規劃圖等均足以證明該等工程確實有
    急迫之事，原判決漏未斟酌上開於原審既已存在之證據，造
    成誤判之情。(3)原判決附表一編號5工程，由證人黃金維於
    80年12月23日簽呈工務組及會計室，其上工務組及聲請人於
    其上之簽核及證人林慶龍證述：木柵隧道待老坑段棄方運棄
    工程因上面要來勘查，黃金維要我先施工等語可知，聲請人
    並無事先指示黃金維先行施作以及尋洲義公司前來議價之可
    能。(4)原判決附表一編號6、7雖有先行施工，然非聲請人所
    指示，且之所以先行施工，乃因處於急迫情形所致，此由證
    人黃章塘、林明曙之證詞；榮工處覆台北地方法院檢察署函
    、北部第二高速公路汐止中和段木柵隧道工程投標書附錄有
    關作業上是否得宜，應視當時之背景而定，且工程不得延宕
    ，否則，將面臨違約罰款等情，足證原判決漏未審酌，即逕
    認本工程非屬緊急。再依榮工處80年2 月22日簡便行文表、
    底價呈核單等資料，可知本工程之招標數量及議價係由榮工
    處逕行指示核辦，且依工程招商比價結果呈核單，原運棄單
    價每立方公尺170元，經協商後，以每立方公尺140元成案，
    聲請人並無未按作業程序指示逕行施作而有背信犯行。(5)依
    黃章塘證述：其不認識聲請人，則聲請人無圖利他人之不法
    意圖；又依北二高新店隧道 (I)、(II) 及新店交流道工程
    之施工成本預算表與木柵隧道施工成本預算編擬說明表、物
    價指數圖，雖自78至80年物價指數上漲8-9%，然聲請人之工
    程毛利仍維持18% 之高檔，顯然未造成施工處任何財產之損
    失。此外，榮工處所屬各單位工程招商承攬作業規定第55條
    規定，因工務組長或副組長所主持與人事 (二) 室、會計室
    監標之比 (議) 價程序未遵行規定，所致生損害榮工處，非
    聲請人所為。綜上，聲請人並無意圖損害他人、損害榮工處
    之利益。為此，依刑事訴訟法第420條第1項第6 款規定，聲
    請再審云云。
二、按有罪之判決確定後，為受判決人之利益聲請再審，必其聲
    請之理由合於刑事訴訟法第420條第1項各款所定情形之一，
    或第421 條有足生影響於判決之重要證據漏未審酌者，始准
    許之。又法院認為無再審理由者，應以裁定駁回之，且不得
    更以同一原因聲請再審，同法第434 條亦有明文。又刑事訴
    訟法第420條第1項第6 款所謂發現新證據，係指該證據於事
    實審法院判決前已經存在，為法院及當事人所不知，不及調
    查斟酌，至其後始行發現，且就證據本身形式上觀察，必以
    顯然可認為足以動搖原確定判決者，而為受判決人無罪、免
    訴、免刑或輕於原判決所認罪名之判決者為限，亦即所謂之
    「新證據」，須可認為確實具有足以動搖原確定判決，而對
    受判決人為更有利判決之「確實性」外，尚須具備該證據係
    在事實審法院於判決前已存在，因未經發現，不及調查斟酌
    ，或審判時未經注意，至其後始行發現之「嶄新性」特質，
    二者缺一不可，倘若未具備上開「確實性」與「嶄新性」二
    種聲請再審新證據之要件，即不能據為聲請再審之原因。
三、本件聲請再審理由，除證人林崇一之證詞，及因工務組長或
    副組長所主持與人事 (二)室、會計室監標之比 (議)價程序
    未遵行榮工處所屬各單位工程招商承攬作業規定第55條規定
    ，所致生損害榮工處，非聲請人所為外，其餘經聲請人向本
    院提出再審，經本院以96年度聲再字第403號裁定駁回，有
    本院上開裁定電腦列印資料1紙及經本院調閱上開案卷核閱
    無訛，是其以同一原因聲請再審，即違背法律規定。又林崇
    一之證詞是否足以證明聲請人並無工程招商承攬之權限；而
    工務組長或副組長所主持與人事 (二)室、會計室監標之比
    (議)價程序是否確實未遵行榮工處所屬各單位工程招商承攬
    作業規定第55條規定，因而致榮工處受損，而足以推翻原判
    決所為之認定，均待進一步調查審認，並非自形式上觀察即
    足以動搖原有罪確定判決之程度，此部分聲請，要與再審法
    定要件不合。
四、綜上，本件聲請人所舉上開部分再審事由，核與刑事訴訟法
    第420條第1項第6 款並不相符；且更以同一理由重複聲請再
    審，於法均有未洽。從而，本件再審之聲請，應予駁回。
據上論斷，應依刑事訴訟法第433條、第434條第1 項，裁定如主
文。
中    華    民    國    97    年    2    月     13    日
                  刑事第二庭審判長法  官  呂丹玉
                                  法  官  林恆吉
                                  法  官  李麗玲
以上正本證明與原本無異。
不得抗告。
                                  書記官  廖婷璇
中    華    民    國    97    年    2     月    14    日


司法院資訊處製作；財團法人民間司法改革基金會備份。
